臺灣新竹地方法院民事小額判決
110年度竹北小字第83號
原      告  華南產物保險股份有限公司

法定代理人  陳文智  
訴訟代理人  林柏江  
複代 理 人  黃冠昇  
被      告  賴彥翔  
上列當事人間損害賠償事件，本院於民國110年2月24日辯論終結
，判決如下：
    主      文
被告應給付原告新臺幣壹萬貳仟伍佰參拾捌元，及自民國一百零
九年十二月三日起至清償日止，按年息百分之五計算之利息。
原告其餘之訴駁回。
訴訟費用新臺幣壹仟元由被告負擔新臺幣柒佰元，餘由原告負擔
。
本判決第一項得假執行。
    事實及理由
壹、程序方面：
一、按訴狀送達後，原告不得將原訴變更或追加他訴，但擴張或
    減縮應受判決事項之聲明者，不在此限，民事訴訟法第255
    條第1項第3款定有明文。查本件原告起訴時原聲明請求被告
    應給付原告新臺幣（下同）18,635元，及自起訴狀繕本送達
    翌日起至清償日止，按年息百分之5計算之利息。嗣於訴訟
    進行中變更請求金額為17,946元，及自起訴狀繕本送達翌日
    起至清償日止，按年息百分之5計算之利息。核屬減縮應受
    判決事項之聲明，與上開規定相符，自應准許。
二、本件被告經合法通知，未於言詞辯論期日到場，核無民事訴
    訟法第386條各款所列情形，爰依原告聲請，由其一造辯論
    而為判決。
貳、實體方面：
一、原告主張：原告承保訴外人管怡雯所有之車牌號碼000-0000
  &0000; 號自用小客車（下稱系爭車輛）之車體損失險。訴外
    人李元屘於民國108年11月15日14時48分許，駕駛系爭車輛
    行經新竹縣竹北市縣○○路000號前時，因被告駕駛車牌號碼0
    00-0000號自用小客車未保持行車安全間隔而擦撞系爭車輛
    ，造成系爭車輛受損。原告承保車輛受損部分經送廠修復後
    ，其修理費用計18,635元（工資16,860元、零件1,775元）
    ，原告已依保險契約給付被保險人，並依保險法第53條第1
    項規定取得代位求償權。本件被告應負7成肇事責任，上開
    零件費用經以定率遞減法折舊後，爰聲明請求被告應給付原
    告17,946元，及自起訴狀繕本送達翌日起至清償日止，按年
    息百分之5計算之利息。
二、被告經合法通知，未於言詞辯論期日到場，亦未提出書狀作
    何聲明或陳述。
三、得心證之理由：
（一）原告主張之上開事實，業經提出行車執照、新竹縣政府警
      察局道路交通事故當事人登記聯單、初步分析研判表、道
      路交通事故現場圖、照片黏貼紀錄表、估價單、統一發票
      等件為證。且經本院依職權向新竹縣政府警察局竹北分局
      函調本件事故之A3類道路交通事故調查紀錄表、道路交通
      事故現場圖、照片黏貼紀錄表在卷可憑，核屬相符，自堪
      信原告之前開主張為實在。
（二）按汽車行駛至交岔路口，其行進、轉彎，應依下列規定：
      行至無號誌或號誌故障而無交通指揮人員指揮之交岔路口
      ，支線道車應暫停讓幹線道車先行。未設標誌、標線或號
      誌劃分幹、支線道者，少線道車應暫停讓多線道先行；車
      道數相同時，轉彎車應暫停讓直行車先行；同為直行車或
      轉彎車者，左方車應暫停讓右方車先行。但在交通壅塞時
      ，應於停止線前暫停與他方雙向車輛互為禮讓，交互輪流
      行駛，道路交通安全規則第102條第1項第2款定有明文。
      次按汽車行駛時，駕駛人應注意車前狀況及兩車併行之間
      隔，並隨時採取必要之安全措施，道路交通安全規則第94
      條第3項亦有規定。經查，訴外人李元屘駕駛系爭車輛與
      被告駕駛自用小客車均自新竹縣竹北市縣○○路000號加油
      站出口欲右轉縣政二路，被告車輛為左方車、系爭車輛為
      右方車，有A3類道路交通事故調查紀錄表、道路交通事故
      現場圖在卷可稽，依前揭規定，兩車同為轉彎車，被告所
      駕駛之左方車應暫停讓訴外人李元屘駕駛之右方車先行，
      詎被告未暫停禮讓右方之系爭車輛先行，訴外人李元屘亦
      未注意車前狀況及兩車併行之間隔，致兩車同時右轉彎而
      發生擦撞，造成系爭車輛受損，訴外人李元屘與被告對於
      本件車禍肇事均有過失，足堪認定。且系爭車輛之損害與
      被告之過失行為間，有相當因果關係。本院斟酌上開肇事
      情節及訴外人李元屘係享有路權之一方，依肇事雙方原因
      力之強弱與過失之輕重，認定被告為肇事主因，訴外人李
      元屘則為肇事次因，本件車禍之發生及對所造成損害之結
      果，被告與訴外人李元屘分別應負擔70%、30%之過失責任
      。
（三）次按被保險人因保險人應負保險責任之損失發生，而對於
      第三人有損失賠償請求權者，保險人得於給付賠償金額後
      ，代位行使被保險人對於第三人之請求權，保險法第53條
      第1項亦有規定。查本件事故之發生確係被告之過失行為
      所致，已如前述，則被保險人就系爭車輛因本件被告肇事
      所生之損害，本得基於侵權行為法律關係向被告請求賠償
      ，原告既依保險契約理賠，則原告主張依保險代位之法律
      關係求償，自屬有據。
（四）再按因故意或過失不法侵害他人之權利者，負損害賠償責
      任；又汽車、機車或其他非依軌道行駛之動力車輛，在使
      用中加損害於他人者，駕駛人應賠償因此所生之損害；不
      法毀損他人之物者，被害人得請求賠償其物因毀損所減少
      之價值，民法第184條第1項前段、第191條之2、第196條
      分別定有明文。又物被毀損時，被害人除得依據民法第19
      6條請求賠償外，並不排除民法第213條至第215條之適用
      ，依民法第196條請求賠償物被毀損所減少之價額，得以
      修復費用為估定之標準，但以必要者為限（例如：修理材
      料以新品換舊品，應予折舊），亦有最高法院77年度第9
      次民事庭會議決議、同院73年度台上字第1574號判決可資
      參照。被告因前開過失肇致本件車禍，並致原告所承保之
      系爭車輛受有損害等情，已如前述，被告自應就原告所承
      保車輛之損害負賠償責任。本件原告所承保之系爭車輛因
      本件車禍受損，計須支付修理費用零件1,775元、工資16,
      860元，共計18,635元，業經原告提出估價單、統一發票
      等件為證，經核上開估價單所列各修復項目與前開汽車受
      損之情形相符，堪認確屬修復系爭車輛所必要，而各項費
      用亦尚稱合理，則原告此部分主張即堪採信。惟系爭車輛
      係於107年10月出廠，有行車執照可憑（見本院卷第13頁
      ），依營利事業所得稅查核準則第95條第6款規定「固定
      資產提列折舊採用平均法、定率遞減法或年數合計法者，
      以一年為計算單位；其使用期間未滿一年者，按實際使用
      之月數相當於全年之比例計算之；不滿一月者，以月計」
      ，至本件事故發生時（即108年11月15日）已使用1年2月
      ，依前揭說明，其以新品取代舊品間之差價應予折舊扣除
      。是故關於原告所承保之系爭車輛因毀損所減少之價額，
      既得以必要之修復費用為估定之標準，依原告所提估價單
      之記載，更新零件費用合計為1,775元，本院依固定資產
      耐用年數表及固定資產折舊率表，採定率遞減法計算其折
      舊，即自用小客車耐用年數5年，每年折舊率千分之369，
      是扣除折舊金額後，被告所應賠償之零件費用為1,051元
      （計算方式如附表），再加上前開工資16,860元因無折舊
      之問題，且該部分之支出係屬修復系爭車輛所必要之費用
      ，準此，本件系爭車輛之所有人本得請求被告賠償其所受
      損害之金額即系爭車輛之必要修復費用合計為17,911元（
      計算式：1,051＋16,860＝17,911）。
（五）末按，損害之發生或擴大，被害人與有過失者，法院得減
      輕賠償金額，或免除之，民法第217條第1項定有明文；此
      項基於過失相抵之責任減輕或免除，非僅視為抗辯之一種
      ，亦可使請求權全部或一部為之消滅，法院對於賠償金額
      減至何程度，抑為完全免除，雖有裁量之自由，但應斟酌
      雙方原因力之強弱與過失之輕重以定之，此有最高法院96
      年台上字第2902號判決要旨可供參照。查本件車禍肇事因
      素，訴外人李元屘應負擔30%之肇事責任，其就損害之發
      生，與有過失，依雙方同有過失之情形及過失比例，減輕
      被告賠償額30%，則被告應負之賠償金額為12,538元（17,
      911元×70%，元以下四捨五入），故原告所得代位被保險
      人向被告請求之損害額為12,538元。
（六）末按給付無確定期限者，債務人於債權人得請求給付時，
      經其催告而未為給付，自受催告時起，負遲延責任，其經
      債權人起訴而送達訴狀，或依督促程序送達支付命令，或
      為其他相類之行為者，與催告有同一之效力，遲延之債務
      ，以支付金錢為標的者，債權人得請求依法定利率計算之
      遲延利息，應付利息之債務其利率未經約定，亦無法律可
      據者，週年利率為百分之5，民法第229第2項、第233條第
      1項前段、第203條分別有明文規定。本件係以支付金錢為
      標的，代位行使侵權行為損害賠償之債，自屬無確定期限
      者，從而，原告依保險代位及侵權行為損害賠償之法律關
      係，訴請被告給付12,538元及自起訴狀繕本送達翌日即10
      9年12月3日起至清償日止，按週年利率百分之5計算之利
      息，為有理由，應予准許，逾上開範圍之請求，則屬無據
      ，應予駁回。
四、本件係小額訴訟事件為被告部分敗訴之判決，爰就被告敗訴
    部分依職權宣告假執行，並於判決時確定訴訟費用額為如主
    文第3項所示之金額。
五、據上論結，本件原告之訴為一部有理由，一部無理由，依民
    事訴訟法第436條之23、第436條第2項、第385條第1項前段
    、第79條、第436條之19第1項、第436條之20，判決如主文
    。
中    華    民    國    110    年    3    月    10    日
                  竹北簡易庭    法  官   傅伊君 
以上正本係照原本作成。　　　　　　　　　
如對本判決上訴，非以判決違背法令為理由不得為之，且須於判
決送達後20日內向本院提出上訴狀，並記載上訴理由（須按他造
當事人之人數附繕本）。如委任律師提起上訴者，應一併繳納上
訴審裁判費。
中　　華　　民　　國　　110 　年　　3 　　月　　12　　日
                                書記官   李勻淨
【附表】 
折舊時間           金額
第1年折舊值        1,775×0.369=655
第1年折舊後價值    1,775-655=1,120
第2年折舊值        1,120×0.369×(2/12)=69
第2年折舊後價值    1,120-69=1,051